【裁判字號】    89,聲再,74
【裁判日期】    890428
【裁判案由】    詐欺
【裁判全文】
臺灣高等法院臺南分院刑事裁定          八十九年度聲再字第七四號    Ｃ
      聲  請  人
      即受判決人  甲  ○  ○
右列聲請人因詐欺案件，對於本院八十八年度上易字第九二二號中華民國八十八年六
月二十五日確定判決（臺灣臺南地方法院八十七年度自字第四二六號；檢察官以同一
案件移送案號：臺灣臺南地方法院檢察署八十七年度偵字第九九九五號）聲請再審，
本院裁定如左：
      主      文
再審之聲請駁回。
      理      由
一、聲請意旨稱：（一）自訴人林忠雄與聲請人甲○○簽立合作契約書日期為民國（
    下同）八十七年五月三日，而自訴人林忠雄於八十七年四月二十日卡族公司股東
    會及董事會中已被選任為卡族公司董事長，自訴人之助理黃慧傑為卡族公司董事
    ，其女兒林怡芳為卡族公司監察人，自訴人於擔任董事長接收卡族公司經營權後
    才與聲請人簽約，有合作契約書第四條及確定判決第八頁第三行以下可證。至八
    十七年五月間，卡族公司董事長變更為自訴人林忠雄，此有卡族公司設立登記案
    在卷足憑（確定判決書第四頁第五行以下），然自訴人擔任卡族公司董事長後，
    於八十七年五月二十八日有親自主持董事會（原審卷被證十），有會議記錄在卷
    可稽，及至八十七年七月份自訴人親自主持之七月份第二次董事會申並自行決議
    將卡族公司遷往台南營業（自訴狀中證二號提案二）至同年十二一月一日再辦理
    卡族公司停止營業至八十八年十二月一日止，有高雄市稅捐稽徵處新興分處八十
    八年十二月二十日高市稽新工字第二六一三五號函可證（再證一）。揭諸經驗法
    則，自訴人於簽約前已擔任卡族公司董事長，事後並經經濟部核准變更在案，千
    族公司之資本額及經濟狀況，自訴人難委不知，僅就自訴人已任卡族公司負責人
    之「負責人變更登記」之過程及時間，本須先經股東會召開，公司資本額確認，
    修改公司章程，公司財務報告及改選董監事，選任董事長之複雜程序，才有可能
    完成變更登記，且自訴人於上述會議中全程參與對卡族公司資產設備及資本額均
    表認同，且全無異議，並完成董事長變更登記在案，公司並交由其營運數月，至
    此，則已難謂聲請人施以詐術之犯行。而自訴人於擔任董事長數月後，並召集多
    次董事會，後將公司營運設備遷往台南後，再提指控稱卡族公司無一千六百萬元
    資本額及無營運設備等等……，已難自圓其說，其指控前後矛盾，何人可信？且
    與經驗法則，論理法則有違。況如前述，卡族公司若無資產設備，按常理判斷，
    自訴人應於簽約前或簽約後提出，或自訴人擔任董事長前提出，豈有自訴人變更
    為負責人後，而其助理、女兒為卡族公司董監事，自行決議，將公司營業設備等
    移往台南，才提出訴訟？而卡族公司之營業設備及公司資產均由自訴人決議於八
    十七年七月間遷往台南（原卷內公司資產設備事實上有移交記錄請參被證十一）
    ，且由自訴人營運數月，而自訴人在朱經股東會決議而自行辦理公司停業？且停
    業後公司之營業設備，資產何在？均為聲請人及法院所不知，未及審而經聲請人
    獲知卡族公司停業期滿通知函後，而主動向高雄市稅捐稽徵處新興分處函查，經
    八十九年一月三日高市稽新工字第二六七零九號函得知係自訴人涉嫌偽造以聲請
    人為負責人名義辦理申請停業，事證明確，（再證二）（按卡族公司負責人已於
    八十七年五月間變更為自訴人林忠雄先生擔任，並經經濟部核准在案，而自訴人
    於八十七年七月間已將卡族公司遷往台南，聲請人已非卡族公司董監事，事理甚
    明），故上述新證據，已明顯可證明自訴人擔任卡族公司負責人並接收卡族公司
    營運設備遷往台南數月後至八十七年十二月一日才由主管單位辦理停業，已為具
    體事實。聲請人將卡族公司資產變更給自訴人，聲請人並無詐騙自訴人之犯意甚
    明，而足以推翻原確定判決以離職入個月前之證人之證詞，而推論卡族公司無資
    產乃一虧損累累「空殼公司」之違誤。且前述新證據，係在判決之前已存在，而
    於審判時未經注意之證據，並能夠證明原確定判決認定聲請人詐欺罪之錯誤，因
    為聲請人已將卡族公司負責人變更由自訴人擔任，假若卡族公司當時無一千六百
    萬元之價值，自訴人大可不必完成負責人變更登記，且經營數月後將公司遷往台
    南營業之具體事實。足證聲請人無詐欺犯行，而原確定判決不察，未發現此新證
    據，而為聲請人有罪之判決，不無可議。（二）次查，按此新證據，係指該項證
    據，事實審法院於判決前未經發見，不及調查，至其後始行發見者而言，若判決
    前已經當事人提出或聲請調查之證據，經原審法院捨棄不採者，即非該條款所謂
    發見之新證據，不得據為聲請再審之原因（最高法院二十八年抗字第入號判例參
    照）。按此新證據，當事人在事實審並未提出，且事實審法院於判決前未經發現
    ，事實審亦朱加以斟酌，亦未經事實法院捨棄不採，不是判決後才發生的證據，
    故聲請人甲○○提出之新證據，自屬有據。（三）再查，該新證據，因非以絕對
    不須經調查程序為條件，然必須可認為確實足以動搖原確定判決，而為受判決人
    有利之判決有限，若僅係他人於事後，追述當時所見情形之空洞言詞，而顯然不
    足以推翻原確定判決所憑之證據，即非該款所謂確實之斯證據（最高法院三十三
    年抗字第七零號判例參照）。按由此新證據，可以證明自訴人於八十七年五月間
    變更為卡族公司負責人後，卡族公司續有營業之證明，而自訴人於任董事長數月
    後指訴卡族公司無一千六百萬元資本額與無營業設備等，顯然理由矛盾，並與事
    賀不符。故此新證據就形式上觀察，不須經過調查程序，無顯然之瑕疵，且可動
    搖原確定之判決。亦可證明該新證據並非係他人於事後追述所見之空洞言詞，而
    係於事實審判決確定判決前已存在，只是聲請人於事後發現之新證據，而足以動
    搖原確定判決。（四）末查，告訴人之告訴係以使被告受刑事訴追為目的，是其
    陳述是否與事實相符，仍應調查其他之證據以資審認，最高法院五十二年台上字
    第一三零零號著有判例可資參照。蓋因我國刑事訴訟，以職權進行主義為主，對
    於證據能力，殊少限制，凡得為證據之資料，均具有證據能力：且為貫徹自由心
    證主義之精神，證據之證明力，原則上，亦未設有限制，而一任法院之自由判斷
    ，惟證據之本身如有瑕疵，在此瑕疵未究明前，遽採為有罪之根據，即難謂為適
    法。易言之，法院心證之形成，由來於證據，是以證據證明力判斷之正確與否，
    即應視其應行調查之證據已否盡其調查之職責而定，上述新證據，因聲請人及法
    院於審理判決期問均未發現，及未予調查而造成原確定判決不察及承審法官心證
    之形成未臻完備，且所形成之心證，茲因受調查證據範圍之限制，亦無從形成正
    確之心證，從而影響真實之發現，以致聲請人於審理期日內呈法院卷內諸多有利
    證據及答辯，判決書中亦未予說明，且有確定判決與卷內證據認事採證不符之違
    誤（請參附件二），如原確定判決第六頁起之判決認定係聲請人巧立名目將自訴
    人所匯入之三百萬元全數納為己有，而遂其詐欺犯行；而原審卷內證據明確：向
    萬通達公司購買設備及公司各項財務支出，均經自訴人林忠雄於董事會中通過，
    且皆自訴人同意授權審核下支出，並非確定判決所推斷及臆測聲請人巧立名目之
    判決違誤。（請參原審卷被證十及被證三十一），留於卷內證據資料，有自訴人
    親自主持之董事會記錄及錄音帶在卷可稽，事證明確，非屬不易調查無奈鈞院未
    察，且公司購買設備及聲請人投資之設備資產，現均由自訴人搬離，自訴人誣告
    之意甚明，聲請人實係受害者，而被判以詐欺之罪行，實難令人甘服。（五）綜
    上所述，該項新證據確實足以動搖原確定判決，而為聲請人甲○○有利之判決之
    認定依據。爰依法聲請再審云云。
二、按刑事訴訟法第四百二十條第一項第六款所規定之確實新證據，在解釋上須具備
    １、新穎性２、確實性３、影響性（或關連性）三種特性始足當之，申言之係指
    該項證據須於審判時並未經發現或存在或未及提出或審酌，係判決後所發現（即
    證據之新穎性），且該項證據依其形式上之觀察係真實存在（即證據之確實性）
    ，且如經提出或審酌在客觀上顯可動搖原確定判決之基礎（如使受判決人獲有利
    之判決等，即證據之影響性或關連性）者始足當之，倘該項所謂之證據在審判時
    已經發現或存在且業經審酌並已說明其採捨之理由，或該項證據資料在形式上尚
    未能確定其真實存在，或其形式上雖屬真實，然縱予提出供法院審酌，在客觀上
    亦未必能據以動搖原確定判決之基礎或依其他證據資料所作事實之認定者，自難
    認屬刑事訴訟法第四百二十條第一項第六款所規定之確實新證據。復按詐欺取財
    罪者為即成犯，犯罪行為人意圖為自己或第三人不法之所有，一經使用詐術使他
    人或第三人陷於錯誤，使人將本人或第三人之物交付時即成立本罪，合先敘明。
三、經查本件聲請人聲請再審，依其前述聲請理由及所提證據觀之，所述無非重複在
    該案偵審程序時所為否認犯罪之辯解，所舉之高雄市稅捐稽徵處新興分處八十八
    年十二月二十日高市稽新工字第二六一三五號函、八十九年一月三日高市稽二新
    工字第二六七零九號函之證據尚不足以推翻原確定判決認定事實之基礎，聲請人
    既使用詐術使林忠雄陷於錯誤，於八十七年四月八日將三百萬元匯予聲請人時，
    聲請人即成立犯罪，至於林忠雄事後是否仍任該公司董事長，或曾決議承購舊設
    備抑於營運數月後方發覺受騙，均與聲請人是否成立犯罪無涉，另聲請人所為前
    述否認犯罪之辯解及所提其他證據業經原確定判決審理時予以審酌，並於判決理
    由中詳予敘明其採捨之理由（參見本院確定判決第四、六頁），有原確定判決影
    本附卷可稽，則聲請人再執上開理由聲請本件再審，顯與刑事訴訟法所規定聲請
    再審之要件不合。是本件聲請人所提出之論據均核與刑事訴訟法第四百二十一條
    及第四百二十條第一項各款所規定聲請再審之要件無一符合，自難准許，其聲請
    再審為無理由，應予駁回。
四、據上論斷，應依刑事訴訟法第四百三十四條第一項，裁定如主文。
中    華    民    國      八十九      年      四      月      二十八    日
                                  臺灣高等法院臺南分院刑事第四庭
                                      審判長法官  陳    義    仲
                        法官  宋    明    蒼
                                            法官  蔡    崇    義
右正本證明與原本無異。
不得抗告。
                                      法院書記官  李    育    儒
中    華    民    國      八十九      年      五      月      二        日


司法院資訊處製作；財團法人民間司法改革基金會備份。
